【裁判字號】    95,毒抗,3
【裁判日期】    950127
【裁判案由】    聲請強制戒治
【裁判全文】
臺灣高等法院高雄分院刑事裁定           95年度毒抗字第3號
抗  告  人  臺灣高雄地方法院檢察署檢察官
被      告  甲○○
                    樓（現於臺灣高雄第二監獄）
上列抗告人因聲請被告強制戒治案件，不服臺灣高雄地方法院中
華民國94年12月14日裁定（94年度毒聲字第2938號），提起抗告
，本院裁定如下：
    主  文
原裁定撤銷，發回臺灣高雄地方法院。
    理  由
一、抗告意旨略以：按強制戒治執行完畢釋放後，5 年後再犯第
    10條之罪者，檢察官應聲請法院裁定，令被告入勒戒處所觀
    察、勒戒或強制戒治，毒品危害防制條例第20條第3 項定有
    明文，本件被告施用毒品時間為94年4 月18日，距前次強制
    戒治執行完畢釋放後（89年1 月28日）後，已逾5 年，依上
    開法條文義，自應由本檢察官聲請臺灣高雄地方法院為令入
    強制戒治處所之裁定。原裁定卻擴張上開法條之解釋：5 年
    後再犯第10條之罪，係指強制戒治完畢釋放後5 年內均無施
    用毒品之行為，而逕以本件被告曾於89年9 月25日晚上11時
    35分回溯24小時內之某時，及90年3 月17日起至同年8 月19
    日止施用毒品，業經原審法院分別以89年鳳簡字第950 號及
    91年易字第2233號判決確定，認尚未符合上開規定，駁回本
    件之聲請，自有違誤，爰依法提起抗告，請將原裁定撤銷，
    更為適當合法之裁定云云。
二、經查：
  (一)按觀察、勒戒或強制戒治執行完畢釋放後， 5年後再犯毒品
    危害防制條例第10條之罪者，應聲請法院裁定，令被告入勒
    戒處所觀察、勒戒或強制戒治，同條例第20條第3 項定有明
    文。
  (二)被告前於88年間因施用毒品案件，經原審法院以88年毒聲字
    第99號裁定送觀察勒戒，因認有繼續施用毒品傾向，再經原
    審以88年毒聲字第627 號裁定送強制戒治，於89年1 月28日
    交付保護管束期滿，未經撤銷，視為戒治期滿。復於89年因
    施用毒品案件，經原審法院以89年度毒聲字第9251號裁定送
    強治戒治，嗣並經原審法院先後以90年毒聲字第3150號、90
    年毒聲字第6660號裁定停止戒治及撤銷停止戒治，因未到案
    執行，經檢察官發布通緝，並因毒品危害防制條例修正而報
    結；起訴部分則經原審法院以89年鳳簡字第950 號判決判處
    有期徒刑6 月確定。又於90年間因施用毒品，經原審法院以
    91 年 易字第2233號判決判處有期徒刑8 月確定，此有臺灣
    高等法院被告前案紀錄表附卷可參。詎被告仍無法戒除毒癮
    ，復於強制戒治執行完畢後5 年後之94年4 月18日，施用第
    二級毒品甲基安非他命之事實，業經被告於警詢坦承不諱，
    且其經警查獲時所採尿液，經送長榮大學鑑驗結果，確呈第
    二級毒品甲基安非他命陽性反應，其施用第二級毒品之犯行
    ，堪以認定，是被告此次再行施用第二級毒品行為，既在其
    強制戒治執行完畢釋放5 年後，自有毒品危害防制條例第20
    條第3 項規定之適用。
  (三)查毒品危害防制條例所規定觀察、勒戒或強制戒治執行完畢
    之基準點乃係規定訴追條件，係限制拘束人民權利，基於罪
    刑法定原則，其解釋應以文義射程範圍為限，而觀察、勒戒
    及強制戒治係拘束人身自由之保安處分，將行為人視為病犯
    ，協助斷除毒癮之性質，與有罪判決及其執行，係確定並實
    現國家刑罰權，對行為人之法益侵害行為予以懲罰之性質不
    同。是前揭毒品危害防制條例所規定之「觀察、勒戒或強制
    戒治執行完畢釋放後，5 年後再犯」之文義射程自不及於「
    觀察、勒戒或強制戒治執行完畢釋放後，『逾』5 年後再犯
    」或「前施用毒品有罪判決執行完畢後」，自不得以該條立
    法理由超越條文之文義解釋。原審未審及此，以被告於強制
    戒治執行完畢釋放後5 年內，另有因施用毒品行為經判決確
    定之事實，即認本件聲請與「5 年後」之要件不合，而駁回
    檢察官之聲請，自有未合。檢察官提起抗告以前詞指摘原裁
    定不當，為有理由，應由本院將原裁定撤銷，發回原審法院
    另為適法之裁定。
據上論斷，應依刑事訴訟法第413條，裁定如主文。
中    華    民    國    95    年    1     月    27    日
                  刑事第七庭    審判長法  官   莊飛宗
                                      法  官   曾逸誠
                                      法  官   黃憲文
以上正本證明與原本無異。
不得再抗告。
中    華    民    國    95    年    2     月    3     日
                                      書記官   施耀程


司法院資訊處製作；財團法人民間司法改革基金會備份。
